【裁判字號】    97,交易,391
【裁判日期】    971002
【裁判案由】    業務過失傷害
【裁判全文】
臺灣臺北地方法院刑事判決             97年度交易字第391號
公  訴  人  臺灣臺北地方法院檢察署檢察官
被      告  乙○○
上列被告因過失傷害案件，經檢察官提起公訴（95年度偵字第16
258 號），本院判決如下：
    主  文
乙○○從事業務之人，因業務上之過失傷害人，處有期徒刑伍月
，如易科罰金，以新臺幣壹仟元折算壹日。
    事  實
一、乙○○係計程車司機，考領有職業小型車駕駛執照，以駕駛
    營業用小客車搭載乘客為業，係從事駕駛業務之人。乙○○
    曾於民國96年9 月10日犯肇事逃逸案件，嗣經本院以97年度
    交簡字第41號刑事判決判處有期徒刑6 月，緩刑2 年確定。
    詎不知悔悟，於民國96年11月7 日下午1 時30分許，將其所
    有車牌號碼118-CY號營業用小客車，停靠在臺北市○○區○○路368 號路邊，擬由西向東方向、起駛駛入快車道之際，
    本應注意汽車起駛前，應讓行進中之車輛優先通行，且當時
    天候雖雨，但日間有自然光線、柏油路面、濕潤、無缺陷、
    無障礙物，視距良好，並無不能注意之情事，竟疏未注意上
    情，貿然起駛、車頭切入快車道，適有甲○○同方向騎乘腳
    踏車行經該處，見狀向左閃避，致腳踏車左手把碰撞併行之
    丙○○（所涉過失傷害罪嫌，經檢察官不起訴處分確定）所
    駕駛車牌號碼5C-7479 號自用小貨車之右側前車門，甲○○
    當場倒地並受有頭部外傷併顱內出血之傷害。乙○○於肇事
    後，在未被有偵查犯罪職權之機關或公務員知悉犯罪行為人
    前，不逃避裁判，於警員前往現場處理時，當場承認為肇事
    人，自首而接受裁判。
二、案經被害人甲○○訴由臺北縣政府警察局中山分局移請臺灣
    臺北地方法院檢察署檢察官偵查起訴。
    理  由
一、證據能力之判斷：
    被告乙○○對於下列各項證據方法，均未爭執其證據能力，
    並同意作為證據（見本院卷第20頁反面），本院審酌其作成
    時之情況，認為並無不適當之情事，均得作為證據，合先敘
    明。
二、認定事實所憑之證據及理由：
    訊據被告乙○○固不否認告訴人甲○○於上開時、地發生車
    禍，惟矢口否認伊有何過失，辯稱：伊起駛前有讓告訴人先
    過，告訴人超過伊車頭後，突然撞到丙○○貨車而跌倒，伊
    沒有撞到告訴人，伊不負過失傷害責任云云（見本院卷第20
    頁反面、第35頁）惟查：
  (一)告訴人於上開時、地騎乘腳踏車與丙○○駕駛小貨車併行擦
    撞因而倒地，告訴人旋即送往長庚紀念醫院急救，經醫師診
    斷受有頭部外傷併顱內出血之傷害，住院治療6 日，迄96年
    11月14日始出院，並宜休養2 週等事實，有臺北市政府警察
    局中山分局交通警察大隊製作之道路交通事故現場圖、照片
    、長庚紀念醫院診斷證明書在卷足憑（見偵查卷第5 、6 至
    7 、8 、9 至10、11、57至62頁），亦為被告所不爭，是告
    訴人之受傷結果肇因於該次碰撞車禍，應可認定。被告既以
    前開情詞置辯，則本案爭點在於，告訴人撞及丙○○小貨車
    之結果，是否受到被告車輛貿然起駛壓迫所致。
  (二)據告訴人甲○○於本院審理中指訴：「我遠遠的看到那台車
    ，他是突然開出來，他是在我的右手邊往左邊開出來，我唉
    了一聲我就往左閃避」、「我已經要騎到計程車的車門邊，
    他才突然開出來」、「把我擠到左邊的快車道」、「（問：
    你說後面有1 台車子撞到你，是在你後面還是旁邊？）在我
    左後方，我不知道他車子哪個部位撞到我，我人馬上就昏迷
    了」（見本院卷第30頁），核與證人丙○○證述：「有1 台
    腳踏車撞到我的車門」、「因為旁邊有1 台計程車停在路邊
    要開出來，腳踏車跟我的車子平行，她看到計程車要出來，
    往左邊閃就撞到我的副駕駛座的車門，她就跌倒了」、「我
    沒有發現他開出來的情形，腳踏車撞到我的時候我才發現那
    台計程車車頭有點出來」、「當時我沒有看到，時間發生的
    很快，所以我自己也來不及閃」、「我是說腳踏車在白線裡
    面，我沒有注意到計程車的車頭有沒有超過白線，警察在畫
    現場圖時我跟計程車都沒有動」（見本院卷第31、32、33頁
    ），大致相符；而被告亦自承：「當時地上的標線是我畫的
    ，我車頭已經超過白線」、「我承認我的車頭是歪出來」等
    情屬實（見本院卷第33頁），且有臺北市政府警察局中山分
    局交通警察大隊繪製之道路交通事故現場圖附卷可考（見偵
    查卷第48頁），則告訴人指稱：被告突然起駛、車頭壓迫其
    左閃致其撞到丙○○貨車等情，應可採信為事實
  (三)被告雖於本院審理中辯稱：「我遠遠就看到告訴人，我是停
    在那邊讓他們走，他們走了我才開出來，我確定他們已經超
    過我了，告訴人與丙○○是在我車子前面碰撞的」云云（見
    本院卷第35頁）。惟據被告前於警詢時供稱：「……因車輛
    停滿，所以往內線車道切準備離開，我回頭看長春路與遼寧
    街口的紅綠燈，發現甲○○騎乘腳踏車及丙○○駕駛自小貨
    車，由我左後方行駛過來，我就煞車，甲○○及丙○○的車
    子到了我左前方，就看到甲○○摔下來」（見偵查卷第24頁
    ），可見告訴人腳踏車駛至被告車旁之前，被告已開始駛入
    快車道，被告係於起駛過程中、始回頭看見告訴人。則告訴
    人證稱其看到被告突然開出來所以左閃等語，與被告警詢陳
    述情節相符，可以採信；而被告事後改稱：讓告訴人騎過才
    開出來云云，顯係卸責之詞。況被告於準備程序中陳稱：「
    我承認我有過失」（見本院卷第20頁反面），於審理中亦稱
    ：「我有過失但跟交通大隊的不一樣」（見本院卷第34頁）
    ，是被告事後改辯稱無過失云云，實難遽信。
  (四)按行車前應注意之事項，依下列規定：起駛前應顯示方向燈
    ，注意前後左右有無障礙或車輛行人，並應讓行進中之車輛
    行人優先通行，道路交通安全規則第89條第1 項第6 款定有
    明文。基此，被告於上開時、地起駛前，應注意前後左右有
    無車輛，並應讓行進中之告訴人先行，但被告疏未注意，貿
    然起駛。又查當時天候雖雨，但日間有自然光線、柏油路面
    、濕潤、無缺陷、無障礙物，視距良好，亦有道路交通事故
    調查報告表可憑（見偵查卷第53至54頁），並無不能注意之
    情事，則被告駕車起駛時，有應注意、能注意而不注意之過
    失甚明，臺北市車輛行車事故鑑定委員會鑑定意見書亦同此
    結論可考（見偵查卷第13至15頁）。
  (五)綜上，被告係從事駕駛業務之人，其因過失未注意讓告訴人
    先行之起駛行為，與告訴人所受傷勢間，有相當因果關係，
    堪以認定。至臺北市政府警察局中山分局交通警察大隊雖認
    告訴人亦有閃避疏忽之過失（見偵查卷第40頁），但承前所
    述，被告貿然自告訴人右方起駛切入車道，告訴人見狀左閃
    ，因而撞及丙○○貨車，本屬常情，難認為告訴人如此閃避
    行為有何過失可言，附此說明。
  (六)從而，本案事證明確，被告業務上駕駛車輛起駛時，有應注
    意、能注意而未注意讓告訴人行進中車輛先行之過失，造成
    告訴人受傷之犯行，洵堪認定，應予依法論罪科刑。
三、論罪科刑之依據：
  (一)核被告所為，係犯修正前刑法第284 條第2 項前段業務上過
    失傷害罪。被告於肇事後，在未被有偵查犯罪職權之機關或
    公務員知悉犯罪行為人前，不逃避裁判，於警員前往現場處
    理時，當場承認為肇事人，自首而接受裁判等情，亦有臺北
    市○○○○○道路交通事故肇事人自首情形紀錄表（見偵查
    卷第55頁），是被告已向該管公務員申述犯罪事實，而不逃
    避裁判，合於刑法第62條前段所定對於未發覺之犯罪自首而
    接受裁判之要件，應依該條規定減輕其刑。
  (二)爰審酌：(1)被告係從事駕駛為業務之人，竟因起駛疏失造成
    告訴人受有頭部外傷併顱內出血之傷害，住院6 日，尚須休
    養2 週，顯見其傷勢嚴重，被告之犯罪手段、惡性非輕；(2)
    又被告犯罪後，雖曾承認過失，但於辯論時又改稱無過失、
    主張無罪云云，迄未與告訴人和解，是其毫無悔意，態度不
    佳；(3)再查被告前因肇事逃逸案件，嗣經本院以97年度交簡
    字第41號刑事判決判處有期徒刑6 月，緩刑2 年確定，此有
    臺灣高等法院被告前案紀錄表附卷可參（見本院卷第4 至5
    頁），被告仍不知警惕，過失再犯本件犯行等一切情狀，量
    處如主文所示之刑，並諭知易科罰金之折算標準，以示懲儆
    。
據上論斷，應依刑事訴訟法第284 條之1 、第299 條第1 項前段
，刑法第284 條第2 項前段、第62條前段、第41條第1 項前段，
刑法施行法第1 條之1 ，判決如主文。
本案經檢察官簡逸薇到庭執行職務。
中    華    民    國    97    年    10    月    2     日
                  刑事第六庭  法  官  林晏如
上正本與原本無異。
如不服本判決，應於判決送達後10日內向本院提出上訴狀（應抄
附繕本）。告訴人或被害人如對於本判決不服者，應具備理由請
求檢察官上訴，其上訴期間之計算係以檢察官收受判決正本之日
期為準。
                              書記官  楊盈茹
中    華    民    國    97    年    10    月    9     日
附錄本案論罪科刑法條全文：
中華民國刑法第284條
因過失傷害人者，處 6 月以下有期徒刑、拘役或 5 百元以下罰
金，致重傷者，處1 年以下有期徒刑、拘役或5 百元以下罰金。
從事業務之人，因業務上之過失傷害人者，處1 年以下有期徒刑
、拘役或1 千元以下罰金，致重傷者，處 3 年以下有期徒刑、
拘役或2 千元以下罰金。


司法院資訊處製作；財團法人民間司法改革基金會備份。
